【裁判字號】    98,裁,2962
【裁判日期】    981210
【裁判案由】    公地放領
【裁判全文】
最  高  行  政  法  院  裁  定
                                      98年度裁字第2962號
上  訴  人  甲○○
            乙○○
            丙○○
            林福慶
            曾火木
被 上訴 人  內政部
代  表  人  江宜樺
被 上訴 人  行政院
代  表  人  丁○○
上二人共同
訴訟代理人  戊○○
            己○○
上列當事人間公地放領事件，上訴人對於中華民國98年6月30日
臺北高等行政法院97年度訴字第2991號判決，提起上訴，本院裁
定如下：
    主  文
上訴駁回。
上訴審訴訟費用由上訴人負擔。
    理  由
一、按對於高等行政法院判決之上訴，非以其違背法令為理由，
    不得為之，行政訴訟法第242條定有明文。依同法第243條第
    1項規定，判決不適用法規或適用不當者，為違背法令；而
    判決有同條第2項所列各款情形之一者，為當然違背法令。
    是當事人對於高等行政法院判決上訴，如依行政訴訟法第24
    3條第1項規定，以高等行政法院判決有不適用法規或適用不
    當為理由時，其上訴狀或理由書應有具體之指摘，並揭示該
    法規之條項或其內容；若係成文法以外之法則，應揭示該法
    則之旨趣；倘為司法院解釋或本院之判例，則應揭示該判解
    之字號或其內容。如以行政訴訟法第243條第2項所列各款情
    形為理由時，其上訴狀或理由書，應揭示合於該條項各款之
    事實。上訴狀或理由書如未依此項方法表明，或其所表明者
    與上開法條規定不合時，即難認為已對高等行政法院判決之
    違背法令有具體之指摘，其上訴自難認為合法。
二、本件上訴人對於高等行政法院判決上訴，主張：原判決所採
    用內政部「公地放領審議委員會」決議之後半段附帶決議，
    是逾越權限、濫權違法之決議。上訴人等均符合「國有耕地
    放領實施辦法」之規定，且經被上訴人內政部「公地放領審
    議委員會」決議放領在先，縱嗣後被上訴人行政院不辦理公
    地放領，應適用「法令不溯及既往」之原則，仍應放領上訴
    人等所耕種的農地。原判決違背憲法第7條及第143條、行政
    程序法第6條及第8條，以及中央法規標準法第11條規定，且
    未舉行言詞辯論即判決，其判決顯有不適用法規或適用不當
    之違背法令等語，為其理由。惟原判決認上訴人等因公地放
    領事件，不服被上訴人內政部民國97年5月29日函，提起訴
    願，遭被上訴人行政院決定不受理後，提起本件行政訴訟，
    依行政訴訟法第24條第1款規定，上訴人等以原處分機關內
    政部為被告即可，本不得將訴願決定機關行政院列為被告。
    又上訴人等於準備程序時，具狀聲明追加行政院為本案共同
    被告，被上訴人內政部當場表示不同意該部分訴之追加，致
    不符行政訴訟法第111條第1項但書與同條第2項之要件；且
    上訴人等所參與組成之彰化縣「平地耕地」公地放領促進會
    97年2月28日彰平耕字第97228號請願書，陳情對象係立法院
    立法委員翁金珠，乃陳情案件，並非據以申請案件；而被上
    訴人行政院96年9月6日院臺建字第0960038156號函函復機關
    為被上訴人內政部，乃機關間行文之往來，究其內容並未就
    任何公地放領事件具體個案作成准否之行政處分，乃單純之
    敘述，為意思通知，尚不對外發生准駁之法律上效果，況上
    訴人等並非上開函之相對人，依法自不得對之提起訴願及行
    政訴訟。再者，本件彰化縣和美鎮公地放領一案，於先期作
    業一覽表中第5步驟，雖經內政部公地放領審議委員會審議
    決議原則同意放領，但其附帶決議部分業經被上訴人行政院
    以96年9月6日函明示不再繼續辦理公有平地耕地放領，故本
    件即毫無實施之可能性，堪以認定。則上訴人等訴之聲明第
    2項「被上訴人應作成上訴人甲○○等60人之公地放領」之
    請求，即無訴之利益可言。再依改制前本院53年判字第170
    號判例意旨，公有平地耕地放領係屬私法上之買賣行為，人
    民就行政主管機關辦理公地放領一事尚無公法上之請求權存
    在，上訴人等請求被上訴人應作成公地放領，顯欠缺權利保
    護要件。從而上訴人等之訴，既欠缺權利保護之必要，即無
    訴之利益，在法律上顯無理由，法院自得不經言詞辯論，逕
    以判決駁回之等語，業已於理由中詳予論斷。上訴意旨雖以
    原判決違背法令為由，惟核其上訴理由，乃就原判決業已詳
    為論駁事項再事爭執，而非具體表明合於不適用法規、適用
    法規不當、或行政訴訟法第243條第2項所列各款之情形，難
    認對該判決之如何違背法令已有具體之指摘，依首開規定及
    說明，應認其上訴為不合法。
三、據上論結，本件上訴為不合法。依行政訴訟法第249條第1項
    前段、第104條、民事訴訟法第95條、第78條、第85條第1項
    前段，裁定如主文。
中    華    民    國    98    年    12    月    10    日
                    最高行政法院第二庭
                        審判長法官  鍾  耀  光
                              法官  侯  東  昇
                              法官  黃  秋  鴻
                              法官  黃  淑  玲
                              法官  鄭  小  康
以  上  正  本  證  明  與  原  本  無  異
中    華    民    國    98    年    12    月    10    日
                              書記官  王  史  民


司法院資訊處製作；財團法人民間司法改革基金會備份。
